臺灣臺南地方法院刑事判決　　　　　　 96年度交訴緝字第2號
公　訴　人　臺灣臺南地方法院檢察署檢察官
被　　　告　甲○○
　　　　　　　　　　　所）
　　　　　　　　　　（現另案於臺灣臺南看守所羈押）
上列被告因公共危險等案件，經檢察官提起公訴（95年度偵緝字
第956號），被告就犯罪事實為有罪之陳述，經本院裁定進行簡
式審判程序，本院判決如下：
    主  文
甲○○犯過失傷害罪，處有期徒刑貳月；又犯肇事致人傷害逃逸
罪，處有期徒刑柒月。應執行有期徒刑捌月。
    事  實
一、甲○○曾因違反麻醉藥品管理條例案件及槍砲彈藥刀械管制
    條例案件，於民國82年及83年間，分別經最高法院及花蓮地
    方法院判處有期徒刑6年7月、有期徒刑2月及有期徒刑7月確
    定，經定執行刑為有期徒刑6年8月，於83年6月15日入監服
    刑，並於84年12月16日縮短刑期假釋出監，嗣於85年間，又
    因違反麻醉藥品管理條例案件，經臺灣高等法院臺南分院以
    85 年度上易字第1696號判決判處有期徒刑5月確定，經撤銷
    假釋，於86年2月21日送監合併執行殘刑，於89年12月29日
    縮短刑期執行完畢（不構成本案之累犯）。詎其仍不知悔改
    ，於95年1月10日22時30分許，駕駛牌照號碼NJL-837號重機
    車，沿臺南市○○路機慢車優先道由西向東（按生產路係東
    西向之道路，警方之現場圖標示為南北向有誤）南向北行駛
    至該路516號前時，本應注意車前狀況，並隨時採取必要之
    安全措施，且依當時情形，又無不能注意之情事，詎其竟疏
    未注意車前狀況，適有丙○○駕駛RXO-757號輕機車，後載
    其女友呂佳惠（均有戴安全帽），亦疏未注意行車起步前應
    注意前後左右有無車輛並應讓行進中之車輛優先通行，竟貿
    然從生產路516號前之路旁由西向東進入機慢車優先道欲往
    崇善路方向（東方）行駛，甲○○所駕駛之NJL-837號重機
    車車頭遂與丙○○所駕駛之RXO-757號輕機車之左側車身發
    生碰撞，致丙○○、呂佳惠人車倒地，丙○○受有左手及左
    膝擦挫傷之傷害，呂佳惠當場昏迷並受有頭部外傷併左側顱
    骨骨折、左側顳枕部硬腦膜外出血之傷害，詎甲○○肇事後
    未採取救護措施，反而逕自駕車逃逸，嗣經警察據丙○○所
    記下之NJL-837號重機車牌照號碼循線查獲。
二、案經丙○○訴由臺南市警察局第一分局報請臺灣臺南地方法
    院檢察署檢察官偵查起訴及呂佳惠訴請臺灣臺南地方法院檢
    察署檢察官偵查起訴。
    理  由
一、本件係經被告甲○○於準備程序當庭表示認罪，而經本院裁
    定以簡式審判程序加以審理，則依據刑事訴訟法第273條之2
    、同法第159條第2項之規定，不適用傳聞法則有關限制證據
    能力之相關規定，合先敘明。
二、訊據被告甲○○對於其上開過失傷害罪及肇事致人傷害逃逸
    罪之犯罪事實均供承不諱，核與告訴人丙○○於警詢時及告
    訴人呂佳惠檢於察官偵查中所指訴之情節相符，並有丙○○
    、呂佳惠因本件車禍受傷之診斷證明書各1紙以及道路交通
    事故現場圖、道路交通事故調查報告表（一）、（二）各1
    份及警察蒐證之現場照片6張附卷可資佐證。
三、按行車起步前應顯示方向燈，注意前後左右有無障礙或車輛
    行人，並應讓行進中之車輛行人優先通行；又汽（機）車行
    駛時，駕駛人應注意車前狀況，並隨時採取必要之安全措施
    ，96年2月1日修正前之道路交通安全規則第89條第1項第6款
    、第94條第3項定有明文。被告甲○○及告訴人丙○○於駕
    駛機車時，自應注意遵守上開規定，且當時情形天候陰、夜
    間有照明設施、柏油路面乾燥、無缺陷、無障礙物、視距良
    好，有上開道路交通事故調查報告表(一)及現場照片可稽，客
    觀上並無被告甲○○及告訴人丙○○其不能注意之情事。詎
    被告於95年1月10日22時30分許，駕駛NJL-837號重機車，沿
    臺南市○○路機慢車優先道由西向東（按生產路係東西向之
    道路，警方之現場圖標示為南北向有誤）南向北行駛至該路
    516號前時，竟疏未注意車前狀況，而告訴人丙○○駕駛RXO
    -757號輕機車，後載其女友即告訴人呂佳惠（均有戴安全帽
    ），亦疏未注意行車起步前應注意前後左右有無車輛並應讓
    行進中之車輛優先通行，竟貿然從生產路516號前之路旁由
    西向東進入機慢車優先道欲往崇善路方向（東方）行駛，甲
    ○○所駕駛之NJL-837號重機車車頭遂與丙○○所駕駛之RXO
    -757號輕機車之左側車身發生碰撞，致丙○○、呂佳惠人車
    倒地，丙○○受有左手及左膝擦挫傷之傷害，呂佳惠當場昏
    迷並受有頭部外傷併左側顱骨骨折、左側顳枕部硬腦膜外出
    血之傷害，被告甲○○殊難辭其過失之責。告訴人丙○○、
    呂佳惠受有上開傷害與被告之過失行為間，並有相當因果關
    係。告訴人丙○○雖與有過失，然並不因此解免被告過失之
    責。又依上開之過失情節而言，告訴人丙○○應負本件車禍
    肇事之主因責任；被告應負肇事之次因責任。綜上所述，事
    證明確，被告上開犯行洵堪認定。
四、核被告甲○○所為，係犯係犯刑法第284條第1項前段之過失
    傷害罪及刑法第185條之4之肇事致人傷害逃逸罪。被告所犯
    過失傷害罪部分，因其以一行為，致使告訴人丙○○、呂佳
    惠二人分別受傷，為想像競合犯，應依刑法第55條想像競合
    犯之例，從一重（其致告訴人呂佳惠受傷部分較重）以一過
    失傷害罪論處。被告所犯上開過失傷害罪及肇事致人傷害逃
    逸罪，二罪間罪名不同，犯意各別，應分論併罰。又按行為
    後法律有變更者，適用行為時之法律。但行為後之法律有利
    於行為人者，適用最有利於行為人之法律，刑法第2條第1項
    定有明文。刑法於94年2月2日修正公布，並於95年7月1日生
    效施行，本件被告犯罪在新刑法施行前，有關數罪併罰定應
    執行刑，修正前之舊刑法第51條第5款原規定：「宣告多數
    有期徒刑者，於各刑中之最長期以上，各刑合併之刑期以下
    ，定其刑期。但不得逾20年。」，修正後之刑法第51條第5
    款規定：「宣告多數有期徒刑者，於各刑中之最長期以上，
    各刑合併之刑期以下，定其刑期。但不得逾30年。」。經依
    刑法第2條第1項規定比較修正前後之規定，以舊法較有利於
    被告，自應適用修正前刑法第51條第5款規定為定應執行刑
    之標準。審酌被告之品行不佳（有事實欄所載違反麻醉藥品
    管理條例案件及槍砲彈藥刀械管制條例案件之前科）、智識
    教育程度為高中畢業、生活狀況普通、所生之危害（告訴人
    丙○○、呂佳惠受有上開之傷害）、告訴人丙○○應負本件
    車禍肇事之主因責任；被告應負肇事之次因責任、被告雖於
    事後坦承犯行，惟尚未與告訴人丙○○、呂佳惠成立民事和
    解等一切情狀，爰分別量處如主文所示之刑，並定其應執行
    刑為有期徒刑8月。又被告之犯罪時間雖在中華民國96年4月
    24日以前，惟查通緝犯乃惡意逃避法律制裁，本無接受裁判
    及悔改之意，如嗣後經逮捕到案仍施以予減刑，不啻鼓勵藐
    視法律，亦對自動到案者有所不平，被告於「中華民國九十
    六年罪犯減刑條例」（於96年7月4日經總統公布，於96年7
    月16日施行）施行前即經通緝（被告自95年12月6日起被通
    緝），並於96年7月8日被警緝獲，其並未於96年12月31日前
    自動歸案，依「中華民國九十六年罪犯減刑條例」第5條規
    定，其不得依該條例減刑，併此敘明。
據上論斷，應依刑事訴訟法第273條之1第1項、第299條第1項前
段，刑法第2條第1項前段、第185條之4、第284條第1項前段、第
55條，修正前刑法第51條第5款，刑法施行法第1條之1，判決如
主文。
本案經檢察官乙○○到庭執行職務
中　　華　　民　　國　　96　　年　　8　　月　　20 　　日
　　　　　　  　　　交通法庭    法　官　林勝利
以上正本證明與原本無異。
如不服本判決應於收受本判後10日內向本院提出上訴書狀，並應
敘述具體理由。如未敘述上訴理由者，應於上訴期間屆滿後20日
內向本院補提理由書狀（均須按他造當事人之人數附繕本）「切
勿逕送上級法院」。
　　　　　　　　　　　　　　　　書記官　陳金堂
中　　華　　民　　國　　96　　年　　8　　月　　20 　　日
附錄本案論罪科刑法條全文：
中華民國刑法第185條之4
駕駛動力交通工具肇事，致人死傷而逃逸者，處6月以上5年以下
有期徒刑。
中華民國刑法第284條
因過失傷害人者，處6月以下有期徒刑、拘役或5百元以下罰金，
致重傷者，處1年以下有期徒刑、拘役或5百元以下罰金。
從事業務之人，因業務上之過失傷害人者，處1年以下有期徒刑
、拘役或1千元以下罰金，致重傷者，處3年以下有期徒刑、拘役
或2千元以下罰金。
